【裁判字號】    88,簡上,758
【裁判日期】    890127
【裁判案由】    給付票款
【裁判全文】
臺灣臺北地方法院民事判決  八十八年度簡上字第七五八號
    上  訴  人  甲○○
    被上訴人    乙○○
右當事人間請求給付票款事件，上訴人對於中華民國八十八年十月六日本院台北簡易
庭八十八年度北簡字第一０六０七號第一審判決提起上訴，本院判決如左：
    主  文
上訴駁回。
第二審訴訟費用由上訴人負擔。
    事  實
甲、上訴人方面：
一、聲明：
（一）原判決廢棄。
（二）被上訴人在第一審之訴駁回。
二、陳述：除與原審判決書所載者相同茲予引用外，補稱：
（一）系爭票號ＨＰ0000000支票，雖係由上訴人所簽發，但並非交付予被上
      訴人，上訴人簽發系爭支票係委託訴外人彭薰賜代為交付上訴人所開設之麵店
      裝設招牌之費用。然嗣後彭薰賜以支票已經遺失為由，並未將上開支票交付伊
      ，上訴人不得已再給付新台幣（下同）十萬元之招牌裝設費用予廠商。
（二）系爭票號ＨＰ0000000支票，支票上發票人之印章雖為上訴人所有，但
      並非由上訴人簽發，上訴人將已蓋印上訴人印章之空白支票交由會計保管，可
      能係會計小姐盜蓋上訴人之印章所簽發；或盜用上訴人之空白支票所簽發。
三、證據：援用原審之立證方法。
乙、被上訴人方面：
一、聲明：駁回上訴。
二、陳述：除與原審判決書所載者相同茲予引用外，補稱：
    系爭二紙支票均係因本人承攬彭薰賜之裝潢工作，由彭薰賜支付，作為支付報酬
    之用。
三、證據：援用原審之立證方法。
    理  由
一、被上訴人起訴主張，伊執有被上訴人所簽發、付款人台北銀行和平分行、發票日
    分別為民國（下同）八十八年四月二十日、八十八年四月二十二日、面額均為十
    萬元，支票號碼分別為ＨＰ0000000、ＨＰ0000000之支票二紙，
    被上訴人分別於八十八年四月二十日、八十八年四月二十二日向付款人為付款提
    示，均遭以存款不足為由退票。為此，依票據法第一百二十六條、第一百三十三
    條規定，請求上訴人給付二十萬元，及其中十萬元自八十八年四月二十日起、其
    中十萬元自八十八年四月二十二日起，均至清償日止，按週年利率百分之六計算
    之利息。上訴人則以系爭二紙支票，其中票號ＨＰ0000000之支票雖為其
    所簽發，然並非交付予被上訴人；另票號ＨＰ0000000支票，支票上發票
    人之印章雖為其所有，但並非上訴人所簽發，係會計私自簽發，上訴人自無給付
    票款之義務等語資為抗辯。
二、查被上訴人為系爭號碼分別為ＨＰ0000000、ＨＰ0000000之支票
    持有人，其分別於八十八年四月二十日、八十八年四月二十二日至台北銀行和平
    分行為付款提示，均以存款不足為由退票，業據被上訴人提出支票原本、存款不
    足退票理由單為證，並為上訴人所不爭執，堪信為真實。惟上訴人抗辯其並未將
    系爭票號ＨＰ0000000之支票交付被上訴人；系爭ＨＰ0000000支
    票則係遭他人盜用云云。
三、按票據債務人不得以自己與發票人或執票之前手間所存抗辯之事由對抗執票人。
    但執票人取得票據出於惡意者，不在此限，票據法第十三條定有明文。復按票據
    行為係不要因行為，並不以給付之原因為要素而得成立之行為，凡簽名於票據之
    人，不問原因如何，均需依票上所載文義負責，除執票人取得票據係出於惡意或
    詐欺者外，發票人不得以自己與執票人之前手所存抗辯之事由，對抗執票人。而
    票據行為，為不要因行為，執票人不負證明關於給付之原因之責任，如票據債務
    人主張執票人取得票據出於惡意或詐欺時，則應由債務人負舉證責任，最高法院
    四十九年台上字第六七八號判例、最高法院六十四年台上字第一五四０號判例可
    資參照。上訴人自承系爭票號ＨＰ0000000支票為其所簽發，並交付予訴
    外人彭薰賜代為轉交招牌裝設費用，然爭執該紙支票彭薰賜向其稱已經遺失，其
    已另行交付十萬元予裝設招牌廠商云云。然查，系爭ＨＰ0000000支票，
    既係由上訴人簽發後交付訴外人彭薰賜，上訴人自非直接將系爭ＨＰ00000
    00支票交付予被上訴人，兩造非直接當事人之關係，參酌上開說明，除上訴人
    能證明被上訴人於收受上開支票時，明知上訴人與其前手間存有抗辯事由而有惡
    意之情形外，上訴人其自不得以其與被上訴人之前手間所存抗辯事由，對抗執票
    人。
四、復按私人之印章，由自己或有權之人保管、使用，是為常態；被人盜用，是為變
    態，主張變態事實之當事人，應負舉證之責任；發票人欄之印章如為真正，即應
    推定該支票亦屬真正，得據以判斷該支票係為發票人作成，倘主張其印章係被盜
    用時，則被盜用之事實，按諸舉證責任分配之原則，自應由為此主張者負舉證責
    任，最高法院八十六年台上字第七一七號判決、八十二年台上字第一五０五號判
    決、七十年台上字第四三三九號判決參照。經查，上訴人自認系爭票號ＨＰ00
    00000之支票，其上發票人欄之印章為其所有，然抗辯該支票係遭會計小姐
    盜蓋印章盜用支票簽發。惟查，以蓋章代票據上之簽名，其蓋章通常必出於本人
    之意思，則上訴人抗辯系爭支票係遭他人盜用印章簽發，自應就此盜用之變態事
    實負舉證責任，然上訴人對此並未舉證以實其說。上訴人復稱其係將已蓋印發票
    人印章之空白支票交由會計保管，可能係會計小姐私自簽發系爭票號ＨＰ000
    0000支票云云。惟縱令上訴人所述屬實，然執票人善意取得已具備本法規定
    應記載事項之票據者，得依票據文義行使權利，票據債務人不得以票據原係欠缺
    應記載事項為理由，對於執票人主張票據無效，票據法第十一條第二項定有明文
    。經查，被上訴人所提出系爭票號ＨＰ0000000之支票，已記載表明為支
    票之文字、金額、付款人及發票日期等支票應記載事項，自屬有效支票。上訴人
    復未證明被上訴人受讓系爭票號ＨＰ0000000支票有惡意或重大過失之情
    形，自應認為被上訴人善意取得已具備本法規定應記載事項之票據。從而，被上
    訴人自得依票據文義行使權利，上訴人既為支票發票人，自應依票載文義負發票
    人責任。
五、綜上所述，上訴人既未證明被上訴人取得系爭ＨＰ0000000支票有惡意之
    情形，則其自不能以其與被上訴人前手間所存抗辯事由，對抗執票人；上訴人復
    未證明被上訴人取得系爭票號ＨＰ0000000支票有惡意或重大過失之情形
    ，自認為被上訴人善意取得已具備本法規定應記載事項之票據，自得依票據文義
    行使權利；票據債務人不得以票據原係欠缺應記載事項為理由，對於執票人主張
    票據無效。從而，上訴人既為系爭二紙支票之發票人，自應依票載文義負發票人
    給付票款之責。被上訴人於八十八年四月二十日向付款人台北銀行和平分行提示
    系爭票號ＨＰ0000000支票，於八十八年四月二十二日向付款人台北銀行
    和平分行提示系爭票號ＨＰ0000000支票，均以存款不足為由遭退票，則
    被上訴人依票據法第一百二十六條、第一百三十三條規定，自得請求上訴人給付
    二十萬元，及其中十萬元自八十八年四月二十日起，其中十萬元自八十八年四月
    二十二日起，均至清償日止，按週年利率百分六計算之利息。被上訴人之請求，
    為有理由，應予准許。又本件係命清債票據上債務之判決，應依職權宣告假執行
    ，民事訴訟法第三百八十九條第一項第四款定有明文。是則原審判命上訴人如數
    給付，並依職權為假執行宣告，於法並無不合。上訴意旨指摘原判決不當，求予
    廢棄改判，為無理由，不應准許，應予駁回上訴。
六、據上論結，本件上訴為無理由，依民事訴訟法第四百三十六條之一第三項、第四
    百四十九條第一項、第七十八條，判決如主文。
中      華      民      國    八十九    年      一     月    二十七    日
                                    民事第二庭
                                      審判長 法   官  梁玉芬
                                             法   官  吳光釗
                                             法   官  黃書苑
右為正本係照原本作成
本判決不得上訴
中      華      民      國    八十九    年     一       月    二十八    日
                                          法院書記官  蔡梅蓮


司法院資訊處製作；財團法人民間司法改革基金會備份。
